【裁判字號】    88,自,98
【裁判日期】    890428
【裁判案由】    偽造有價證券
【裁判全文】
臺灣桃園地方法院刑事判決                            八十八年度自字第九八號
    自  訴  人  丁○○
    代  理  人  乙○○
    被      告  戊○○
    指定辯護人  本院公設辯護人甲○○
右列被告因偽造有價證券案件，經自訴人提起自訴，本院判決如左：
        主  文
戊○○意圖供行使之用，而偽造有價證券，處有期徒刑壹年捌月。緩刑肆年。偽造票
號二九０八０八號，發票日八十七年三月三十日，面額新台幣貳拾萬元之本票，丙○○為共同發票人部分，沒收。
        事  實
一、戊○○係丙○○之女婿。緣於八十七年間戊○○向丁○○借款新台幣（下同）二
    十萬元未還，戊○○即持其同等面額之支票一張供作擔保，屆期戊○○猶無法如
    期清償，丁○○即對戊○○加以追索，詎戊○○竟意圖供行使之用，簽發票號二
    九０八０八號，發票日八十七年三月三十日，面額新台幣貳拾萬元之本票一紙（
    下稱系爭本票），並除在系爭本票發票人欄簽署自己姓名外，未得其岳母丙○○
    之同意，偽簽「丙○○」之署名於系爭本票發票人欄，而偽造丙○○為共同發票
    人之系爭本票，於八十七年三月廿一日，持至丁○○在桃園縣八德市○○路之代
    書事務所辦公室交予丁○○收持而行使。迨系爭本票期限屆至，戊○○未按期清
    償，經丁○○向本院對葉碧葉提起支付命令，經丙○○異議，請求確認系爭本票
    債權不存在之訴，丁○○始知上情。
二、案經被害人丁○○向本院提起自訴。
        理  由
一、訊據被告戊○○固不諱言確未經其岳母丙○○同意而以之為共同發票人簽發系爭
    本票等情，惟辯稱：系爭本票之所以以其岳母丙○○為共同發票人係丁○○之妻
    房麗珠要求的，且係當著房麗珠的面簽的，伊並非偽造云云。經查：系爭本票被
    告確未經丙○○同意而簽發等情，業據證人丙○○於本院八十八年桃簡字第三六
    號確認本票債權不存在之訴中供明在卷，有本院調取之訊問筆錄附卷可參，且為
    被告所自陳，被告未得其岳母丙○○之同意，偽簽「丙○○」之署名於系爭本票
    發票人欄，而偽造丙○○為共同發票人，至為明確。又系爭本票係被告戊○○簽
    署完成後，持以換回前揭退票之支票等情，亦據證人房麗珠到庭證述屬實，且參
    以被告前己退票行為，為使被害人能延期而接受系爭本票，自應使債權人確信其
    能如期還款，而簽署共同發票人以擔保系爭本票之兌現，要屬人情之常，是以房
    麗珠之證言應堪採信。雖證人丙○○於本院中翻異其詞改稱伊事後有同意被告簽
    署等語，顯係迴護之詞，不足採信。此外，並有系爭本票影本一張在卷可參，是
    以，被告所辯不足採信。本件事證明確，被告犯行洵堪認定，應予依法論科。
二、核被告戊○○所為係犯刑法第二百零一條第一項之意圖供行使之用，偽造有價證
    券罪。被告戊○○偽造丙○○署名，為偽造有價證券之部分行為，其偽造該有價
    證券後復持以行使，則行使之低度行為為偽造之高度行為所吸收，均不另論罪。
    查被告戊○○簽發系爭本票僅係換票以供擔保之用，而丙○○為共同發票人，對
    就該系爭本票亦需負連帶給付責任，且金額並不高，其犯罪情節尚屬輕微，且又
    獲丙○○及與被害人諒解，雖宣告法定最低本刑猶嫌過重，犯罪情狀堪可憫恕，
    爰依刑法第五十九條之規定，減輕其刑。爰審酌被告犯罪動機、目的、手段、所
    生危害及犯後坦承犯罪態度良好等一切情狀，量處如主文所示之刑，以示懲儆。
    又被告前未曾受有期徒刑以上刑之宣告，因一時失慮，偶罹刑典，事後已坦承犯
    行，深具悔意，經此刑之宣告後，應知警惕而無再犯之虞，本院因認暫不執行其
    刑為當，予以宣告緩刑四年，用啟自新。又被告戊○○自任發票人而簽發部分，
    要屬真實，故不得將該紙本票沒收，惟被告戊○○偽簽丙○○署名於系爭本票而
    偽造丙○○為共同發票人之有價證券部分，仍應依刑法第二百零五條規定，不問
    屬於犯人與否，沒收之。另所偽造丙○○署名即無庸再依刑法第二百十九條宣告
    沒收，附此敘明。
據上論斷，應依刑事訴訟法第三百四十三條、第二百九十九條第一項前段，刑法第二
百零一條第一項、第二百零五條、第五十九條、第七十四條第一款，罰金罰鍰提高標
準條例第一條前段，判決如主文。
中      華      民      國      八十九    年    四      月    廿八    日
                                臺灣桃園地方法院刑事第二庭
                                      法  官  吳進發
右正本證明與原本無異。
如不服本判決，應於判決送達後十日內向本院提出上訴狀( 應附繕本 )，上訴於
臺灣高等法院。
                        書記官  陳靜娟
中      華      民      國      八十九    年    五      月     三     日
刑法第二百零一條（第一項）
意圖供行使之用，而偽造、變造公債票，公司股票或其他有價證券者，處三年以上十
年以下有期徒刑，得併三千元以下罰金。
刑法第二百零五條
偽造、變造之有價證券、郵票或印花稅票及前條之器械、原料，不問屬於犯人與否，
沒收之。


司法院資訊處製作；財團法人民間司法改革基金會備份。
